【裁判字號】    89,台上,1224
【裁判日期】    890309
【裁判案由】    殺人
【裁判全文】
最高法院刑事判決                              八十九年度台上字第一二二四號
    上  訴  人  甲○○
右上訴人因殺人案件，不服台灣高等法院台南分院中華民國八十八年十一月二十三日
第二審更審判決（八十八年度上重更(一)字第二四○號，起訴案號：台灣嘉義地方法院
檢察署八十七年度偵字第四○七二、四一一八號），提起上訴，本院判決如左：
    主  文
上訴駁回。
    理  由
本件原判決認定上訴人甲○○因積欠蔡培原機車分期貸款新台幣（下同）一萬五仟元
，屢經催繳未還，蔡培原遂於民國八十七年七月六日十八時許，前往嘉義市○○○路
六二一巷二二號上訴人租屋處，向上訴人催討，因上訴人置之不理，蔡培原氣憤之餘
，即持手提包丟擲上訴人，上訴人心生憤怒，乃萌殺人犯意，持其所有之柴刀揮砍，
蔡培原見狀快速往門外逃跑，上訴人亦出門追趕約五公尺遠，見無法追及，竟返家駕
駛展興汽車貨運有限公司所有車牌為ＡＳ－一六五號小貨車繼續追趕蔡培原，在嘉義
市○○○路五七三之二號前，駕駛該小貨車自後方猛力撞擊蔡培原，致使蔡培原倒地
，上訴人見狀下車持上開柴刀在旁揚稱：你還跑，看你多會跑等語。因見蔡培原已受
重創，乃駕該小貨車前往嘉義市警察局第二分局興安派出所，對上開未發覺之犯行，
向該管警察機關自首而接受裁判，並扣得上開柴刀一把。蔡培原經人送醫終因遭猛力
撞擊胸腹腔及顱內出血，於翌（七）日七時二十分不治死亡等情。係以上開事實，業
據上訴人於警訊時及偵查中供承明確，核與目擊證人朱瑞祥證述情節相符。而被害人
蔡培原因遭上訴人駕車猛力碰撞，致胸腹腔及顱內大量出血死亡，並據台灣嘉義地方
法院檢察署檢察官督同法醫師勘驗（相驗）屬實，製有勘驗筆錄、相驗屍體證明書、
解剖筆錄在卷足憑。且有被害人之手提包照片一張及上開柴刀一把扣案可證。又上訴
人向被害人購買機車之事實，復有分期付款合約書、本票、完稅照證及機器腳踏車新
領牌照登記書，暨被害人經營佳輪寶車業有限公司營利事業登記證等影本在卷可證。
為其所憑之證據及認定之理由。對於上訴人矢口否認有何殺人犯行，辯稱：因被害人
放話要找人來，伊攜帶柴刀駕駛上開小貨車要去報案，被害人在前阻擋，伊煞車不及
，開車偏左，被害人衝過來以致撞擊，伊有下車查看，並口中說這次糟了，但無攜帶
該柴刀下車，伊無殺人故意云云。以上訴人於警訊時業已自承：「當時近距離衝擊力
很大，我又很氣憤，因蔡培原說要找人讓我死，我才猛力開車撞他讓他死。」訊以你
知不知道猛力開車撞擊蔡培原會致人於死﹖答：「知道。」又於偵查中供稱：「因他
到我家要索購機車欠款，我告訴他我沒有錢，等我茶葉賣完再給他，他就拿包裹摔我
，我就拿刀子嚇阻他，他就跑出去，我開車子去追他。告訴他事情是否不要這樣子，
他說不行，一定要拿到錢，不然要叫人來殺我，我告訴他事情處理是否一定要這麼硬
，他說一定要讓我死，然後我向他說要開車撞他，他就跑，我就開車從他後面撞上去
，當時距他六、七公尺左右。」於一審及原審歷次審理中亦不諱言被害人至伊之住處
索取欠款，與伊發生爭執，斯時伊有持上開柴刀，被害人見狀即快速往門外逃跑，伊
亦出門追趕約五公尺遠，見無法追及，始返家駕駛上開小貨車撞擊到被害人，當時柴
刀有置在小貨車上等情。而證人朱瑞祥於偵查中及原審調查中證稱：「死者過來後很
兇，要甲○○還錢，甲○○就說沒錢可否慢點付，……死者就拿了一個淺綠色的袋子
要打甲○○，我有去拉開，死者就打行動電話，並向甲○○說要找兄弟來，但行動電
話還沒通，甲○○就拿柴刀出來，死者就跑出去，甲○○有追出去，沒追到回來，…
…就開車出去。」及證人吳慶榮於偵查中證述：「我是聽到撞擊聲才出去看，看見死
者躺在管理室前面，開車的人下車來拿了一把柴刀說：『你還跑，看你多麼會跑。』
他看傷者在地上抖，他上車就走了。」另證人楊嫈玲於偵查中亦證稱：「被撞時，我
沒有看到，但聽到一聲撞擊聲就看到有人躺在我服務公司的前面。」、「他下車時有
拿一把刀，但沒有砍他，他拿的是一把柴刀，走向躺在地上的人好像在他，……」
各等語。互核均相吻合，已足認定上訴人持柴刀揮砍被害人時，被害人見狀奪門而出
，上訴人仍不放過，持柴刀出門追趕被害人約五公尺遠，見無法追及，折返開車追出
撞擊被害人，其有殺人之直接故意無疑。其前後二個殺人之動作，係基於先前之殺人
犯意接續完成，應認係出於一個殺人行為，其所辯，顯係事後圖卸刑責之詞，委無足
採。是以上訴人之殺人犯行，洵堪認定。核其所為，係犯刑法第二百七十一條第一項
之殺人罪。又上訴人於犯罪未被發覺前自首，並接受裁判，應依同法第六十二條前段
之規定減輕其刑。因而撤銷第一審判決，改判適用刑法第二百七十一條、第六十二條
前段、第三十七條第一項、第三十八條第一項第二款，審酌上訴人僅因被害人向其催
繳購買機車貸款一萬五千元細故，即起殺人之動機，先持柴刀追殺被害人不成，竟駕
車公然在道路上追撞被害人致死，手段凶殘，令人髮指及所生危害甚鉅，犯罪後猶砌
詞狡辯，且迄未賠償被害人家屬，暨公訴人具體求處無期徒刑，堪認適當等一切情狀
，量處上訴人無期徒刑，並依法宣告褫奪公權終身。扣案之柴刀一把，係上訴人所有
供犯罪所用之物，併予宣告沒收。經核於法並無違誤。上訴意旨置原判決上開明確論
斷於不顧，仍執其在原審所辯陳詞否認有殺人犯行，泛指原判決有證據調查未盡、違
背證據及經驗法則、判決不適用法則之違背法令，難認有理由，應予駁回。
據上論結，應依刑事訴訟法第三百九十六條第一項，判決如主文。
中      華      民      國    八十九    年      三      月      九      日
                              最高法院刑事第三庭
                                  審判長法官  陳  錫  奎
                                        法官  洪  清  江
                                        法官  吳  昆  仁
                                        法官  李  伯  道
                                        法官  洪  佳  濱
      右正本證明與原本無異
                                              書  記  官
中      華      民      國    八十九    年      三      月     十四     日


司法院資訊處製作；財團法人民間司法改革基金會備份。
